臺灣高等法院臺中分院民事裁定
110年度抗字第457號

抗  告  人  賴玉里  
            梁隆甫  
上列抗告人因與相對人馮雅婕間假扣押聲明異議事件，對於中華
民國110年9月22日臺灣臺中地方法院裁定（110年度全事聲字第4
8號），提起抗告，本院裁定如下：
    主  文
原裁定及臺灣臺中地方法院110年度司裁全字第728號裁定關於抗
告人梁隆甫部分，暨聲請費用部分均廢棄。
上開廢棄部分，相對人在原法院之聲請駁回。
抗告人賴玉里之抗告駁回。
聲請及抗告訴訟費用由抗告人賴玉里負擔二分之一，餘由相對人
負擔。 
    理  由
一、本件相對人聲請意旨略以：伊父親馮○偉為馮○德之子，馮○
    偉於民國108年0月0日死亡，馮○德於110年0月00日死亡，伊
    為馮○偉之繼承人，並代位馮○偉繼承馮○德，而與訴外人即
    馮○德之女馮○玲同為馮○德之繼承人。抗告人賴玉里盜領馮○
    德、馮○偉各自於金融帳戶之存款新臺幣（下同）304萬9267
    元、42萬6500元，並利用馮○德嚴重失智之機，以虛假之買
    賣為原因， 將馮○德所有坐落臺中市○區○○路0段0號6樓之5
    之房地（下稱系爭房地），移轉登記為其所有，系爭房地價
    值約503萬1040元；抗告人梁隆甫則向馮○德借款180萬元，
    迄未清償。伊與馮○玲得請求賴玉里返還304萬9267元及系爭
    房地，並請求梁隆甫返還180萬元，伊另得請求賴玉里返還4
    2萬6500元。因抗告人將面臨伊提告之民刑訴訟，有畏罪潛
    逃及移轉財產之可能，而陷於無資力狀態，致有日後不能強
    制執行或甚難執行之虞，伊願提供擔保，聲請准就賴玉里、
    梁隆甫之財產分別於555萬元及120萬元範圍內予以假扣押等
    語。 
二、抗告意旨略以：相對人控告賴玉里偽造文書及過失致死案件
    ，已經檢察官詳查後不起訴處分，足徵相對人所述不實；又
    梁隆甫向馮○德之180萬元借款債務業已消滅，本票已返還  
    梁隆甫銷毀，相對人未能釋明，原法院司法事務官110年度
    司裁全字第728號（下稱728號）裁定竟准相對人供擔保後，
    就抗告人之財產分別為假扣押。抗告人對該裁定向原法院
    聲明異議，詎原裁定駁回異議，維持728號裁定，顯有違誤
    ，爰提起抗告，請求廢棄原裁定及728號裁定，並駁回相對
    人之聲請等語。 
三、按請求及假扣押之原因應釋明之，前項釋明如有不足，而 
    債權人陳明願供擔保或法院認為適當者，法院得定相當之擔
    保，命供擔保後為假扣押，民事訴訟法第526條第 1項、第2
    項定有明文。故債權人聲請假扣押，就其請求及假扣押之原
    因均釋明，僅於釋明有所不足，而債權人陳明願供擔保或法
    院認為適當者，法院始得命供擔保後為假扣押。所謂假扣押
    之原因，依同法第523條第1項規定，係指債務人有日後不能
    強制執行或甚難執行之虞而言。例如債務人浪費財產、增加
    負擔或就財產為不利益之處分，將達於無資力之狀態、或移
    往遠地、逃匿無蹤或隱匿財產等情形。至債務人經債權人催
    告後拒絕給付，僅屬債務不履行之狀態，如非就債務人之職
    業、資產、信用等狀況綜合判斷，其現存之既有財產已瀕臨
    成為無資力或與債權人之債權相差懸殊或財務顯有異常而難
    以清償債務之情形，亦不能遽謂其有日後不能強制執行或甚
    難執行之虞，而認債權人對於假扣押之原因已為釋明。又假
    扣押為保全程序之一種，係在本案訟爭尚未判決確定以前，
    預防將來債權人勝訴後，不能強制執行或難於執行而設，債
    權人主張之債權能否成立，尚待本案訴訟予以審認，並非假
    扣押程序中所得審究之事項。
四、查相對人主張伊與馮○玲得請求賴玉里返還304萬9267元及系
    爭房地，且伊得請求賴玉里返還42萬6500元等情，業經提出
    戶籍謄本、銀行及郵局交易明細表、銀行匯款申請書、外幣
    存提款交易憑證及系爭房地登記簿謄本等影本為證，並經本
    院調取賴玉里之財產所得明細表可佐，堪認相對人已釋明假
    扣押之請求。又依本院110年10月27日調取之賴玉里財產所
    得明細表所示，賴玉里之109年度財產所得，扣除系爭房地
    後，僅有1萬1485元，堪認其資力顯不足以清償相對人之債
    權，應可認相對人已對賴玉里之假扣押請求及原因為相當之
    釋明，其就假扣押原因之釋明雖尚有未足，但既陳明願供擔
    保以補釋明之不足，揆諸首開說明，其此部分假扣押之聲請
    ，核無不合，應予准許。原法院司法事務官以728號裁定命
    相對人供相當之擔保後，准許對賴玉里假扣押之聲請，暨原
    裁定駁回賴玉里之異議，核尚無不合。賴玉里抗告意旨指摘
    原裁定此部分不當，求予廢棄，為無理由，應予駁回。
五、次查相對人主張伊與馮○玲得請求梁隆甫返還180萬元等情，
    提出本票影本為憑，固堪認其對梁隆甫假扣押之請求已為相
    當之釋明。惟就假扣押之原因，相對人僅空言梁隆甫有畏罪
    潛逃及脫產之風險，致日後有不能強制執行或甚難執行之虞
    ，卻未提出能即時調查之證據，釋明梁隆甫有何浪費財產、
    增加負擔或就財產為不利益之處分，將達於無資力之狀態，
    或其資力與債權人之債權相差懸殊，或有移往遠地、逃匿無
    蹤或隱匿財產等情形，縱梁隆甫有經催討仍不付款之行為，
    亦難謂其有日後不能強制執行或甚難執行之虞，而認相對人
    就此部分假扣押之原因已為釋明，其聲請此部分假扣押，即
    不符假扣押之要件，縱其陳明願供擔保，仍不得認已補釋明
    之欠缺，此部分假扣押之聲請，自屬不應准許。原法
    院司法事務官以728號裁定命相對人供相當之擔保後，准許
    對梁隆甫假扣押之聲請，暨原裁定駁回梁隆甫之異議，均有
    未合。梁隆甫抗告意旨指摘原裁定此部分不當，聲明廢棄，
    為有理由，爰由本院將原裁定及728號裁定關於梁隆甫部分
    廢棄，更為裁定如主文第2項所示。 
六、據上論結，本件梁隆甫之抗告為有理由，賴玉里之抗告為無
    理由，依民事訴訟法第492條前段、第495 條之1 第1 項，
    第449 條第1 項、第95條、第79條，裁定如主文。 
中　　華　　民　　國　　110 　年　　10　　月　　29　　日
               民事第九庭    審判長法　官  高金枝
                                   法　官  楊國精
                                   法　官  林慧貞
正本係照原本作成。
抗告人賴玉里得再抗告，相對人不得再抗告。
再為抗告應以適用法規顯有錯誤為理由。
如提起再抗告者應於裁定送達後10日內向本院提出抗告理由狀（
須按照他造人數附具繕本），因疫情而遲誤不變期間，得向法院
聲請回復原狀。並繳納抗告裁判費新臺幣1,000元，同時委任律
師或具有律師資格之關係人為代理人。
                                   書記官  廖次芬 
　　　　　　　　　　　　　　　　　  
中　　華　　民　　國　　110 　年　　10　　月　　29　　日